臺灣橋頭地方法院民事判決
110年度訴字第291號
原      告  群勤工程企業有限公司


法定代理人  何淑琴  
原      告  何淑琴即國政企業行

共      同
訴訟代理人  曾劍虹律師
被      告  連政企業股份有限公司

兼法定代理  
人          吳國寶  
共      同
訴訟代理人  郭俊銘律師
上列當事人間返還動產事件，本院於民國111年7月26日言詞辯論
終結，判決如下：
    主  文
原告之訴及假執行之聲請均駁回。
訴訟費用由原告負擔。
    事實及理由
一、原告主張：如附表所示編號1至5車輛為原告群勤工程企業有
    限公司（下稱群勤公司）所有，編號6車輛為原告何淑琴即
    國政企業行（下稱何淑琴）所有，現均為被告連政企業股份
    有限公司（下稱連政公司）、吳國寶無權占有使用中。原告
    前經數次口頭及發函要求被告返還上開車輛未果，為此，爰
    依民法第767條第1項規定提起本訴等語。並聲明：㈠被告應
    共同將附表編號1至5之車輛返還予群勤公司。㈡被告應共同
    將附表編號6之車輛返還予何淑琴。㈢願供擔保，請准宣告假
    執行。
二、被告則以：何淑琴係吳國寶之配偶，連政公司、國政企業行
    及群勤公司均為家族企業，雙方家族共有財產關係互為糾葛
    ，甚為複雜。原告主張之附表編號1至6車輛（下稱系爭車輛
    ），均為連政公司所出資購買，系爭車輛之保險費、使用牌
    照稅、汽車燃料使用費等，均由連政公司支付，系爭車輛購
    入後，係由連政公司占有使用至今，僅因兩造間為家族企業
    關係，故約定以群勤公司、何淑琴之名義為車籍登記，是以
    ，原告並非系爭車輛之真正所有權人，被告亦非無權占有。
    從而，原告以所有權人自居，並以被告無權占有為由，請求
    被告交付系爭車輛，應屬無據等語，資為抗辯。並聲明：㈠
    原告之訴駁回。㈡如受不利判決，願供擔保，請准宣告免為
    假執行。
三、兩造不爭執事實如下：
  ㈠附表編號1 至5 之車輛之車籍登記於群勤公司名下、編號6 
    之車輛之車籍登記於何淑琴即國政企業行名下。
  ㈡如附表所示車輛現均由被告占有中。
四、本件爭點如下：
  ㈠原告是否為附表所示車輛之真正所有權人？被告占有使用系
    爭車輛有無合法權源？是否為無權占有？
  ㈡原告請求被告應共同將附表編號1 至5 之車輛返還予群勤公
    司，將編號6 之車輛返還予何淑琴即國政企業行，有無理由
    ？
五、本件得心證之理由：
  ㈠按當事人主張有利於己之事實者，就其事實有舉證之責任，
    民事訴訟法第277條前段定有明文。另按汽車行車執照上車
    主之登記、汽車權利變動過戶登記，僅屬監理機關行政管理
    措施，並非汽車所有權得喪變更之要件，核與土地法第43條
    土地登記有絕對效力，尚屬有間。經查：原告主張：其為系
    爭車輛所有人，兩造間曾有使用借貸關係存在，惟今已消滅
    ，被告無權占有系爭車輛等節，既為被告所否認，依上說明
    ，則原告就其主張其為系爭車輛所有人等利己事實，自應負
    舉證責任。
  ㈡就系爭車輛之所有權誰屬一節，被告辯稱：系爭車輛均為連
    政公司出資購買，保險費、使用牌照稅、汽車燃料費亦由連
    政公司支付，且系爭車輛購入後，均由連政公司占有使用至
    今，系爭車輛車籍登記在群勤公司、國政企業行名下，當時
    僅為節稅之需要等語。經查：
  ⒈附表編號1車輛，被告陳稱：係連政公司於民國99年5月5日向
    日盛全台通小客車租賃股份有限公司（下稱日盛租賃公司）
    所租賃使用，租期至102年5月4日，每月租金新臺幣（下同
    ）41,000元，連政公司並開立支票予日盛租賃公司，租期屆
    滿後，該車輛即歸連政公司所有等語，經被告提出附表編號
    1車輛之租賃契約書、連政公司轉帳傳票、日盛租賃公司支
    票簽收聯等件附卷可稽（見本院卷一第77-85頁），堪認被
    告所辯非虛，附表編號1車輛之價金確實係連政公司開立支
    票所支付。原車主即證人洪東見並到庭證稱：當時我提供我
    的證件給吳佳珍，因為他們要買汽車，經過3年租賃以後，
    不能過戶到他們家族的關係人名下，所以先過戶到我的名下
    ，時間到之後再過戶到他們名下，附表編號2的車輛也是這
    樣的情形等語（見本院卷一第405-406頁），堪認被告上開
    辯解屬實。
  ⒉附表編號2之車輛，經被告陳稱：該車輛本為連政公司向格上
    汽車租賃股份有限公司台南分公司（下稱格上公司）租賃使
    用，租賃期間自101年8月14日起至104年8月14日止，租車保
    證金200,000元，每月租金15,000元，租賃期滿以後，該車
    即歸連政公司所有等語，並提出汽車新領牌照登記書、連政
    公司轉帳憑證等件在卷可憑（見本院卷一第87-95頁），上
    開租賃期滿所有權即移轉，及租金係以連政公司支票支付等
    情，亦經證人洪東見、吳佳珍證述在卷（見本院卷一第406
    、412頁）。
  ⒊附表編號3之車輛，為吳國寶於106年4月28日以連政公司名義
    向台北合眾汽車有限公司（下稱合眾公司），以1,280,000
    元購買，領牌費8,385元、強制險及第三責任險43,537元，
    椅套2,000元，均由連政公司給付予合眾公司一情，有被告
    提出之訂購合約書、連政公司轉帳傳票等件在卷可憑（見本
    院卷一第97-101頁），訂購合約書上訂購人並記載「連政企
    業」，而上開資金係為連政公司所支出一事，亦為原告所不
    爭執（見本院卷一第217頁）。
  ⒋附表編號4之車輛，經被告辯稱：係連政公司於96年4月25日
    向永明交通有限公司（下稱永明公司）購買，該車109年度
    之強制險4,109元，責任險16,817元，均由吳國寶開立國勤
    交通事業有限公司支票支付，有讓渡書、汽機車各項異動登
    記書，牌照登記書、連政公司轉帳傳票等件在卷可佐（見本
    院卷一第103-111頁），而其車價係由連政公司所開立之支
    票支付一情，亦為證人吳佳珍證述在卷（見本院卷一第412
    頁）。
  ⒌附表編號5之車輛，經被告辯稱：係連政公司於94年10月11日
    向長源汽車股份有限公司（下稱長源公司）以1,701,000元
    購買，並由連政公司開立支票支付予長源公司，該車購入後
    委託星僑企業股份有限公司（下稱星僑公司）進行改造，支
    出維修費482,000元，亦由連政公司開立支票支付等語，有
    連政公司請購單暨支出證明單、長源公司支票簽收聯、星僑
    公司支票簽收聯、星僑公司報價單、汽車新領牌照登記書等
    件在卷可憑（見本院卷一第113-131頁），足見該車輛之價
    金、維修改裝費用確實均由連政公司所支付無誤。
  ⒍附表編號6之車輛，係連政公司於98年間向英屬維京群島商永
    德福汽車股份有限公司（下稱永德福公司）購買，價金4,49
    4,000元，係連政公司以開立支票及匯款之方式支付予永德
    福公司一情，有連政公司轉帳傳票、支票簽收單、匯款單、
    支票簽收聯、完稅證照、汽車新領牌照登記書等件在卷可稽
    （見本院卷一第133-145頁），堪認被告辯稱：該車輛為連
    政公司所購買，價金由連政公司所支付等語，堪以採信。
  ⒎另系爭車輛之108年燃料稅共計64,146元，109年牌照稅共計6
    7,310元，110年汽車牌照稅共計67,310元，附表編號1、3、
    4之車輛110年之保險費分別為12,457元、17,806元、4,109
    元，分別係由連政公司以現金方式支付予何淑琴，或匯款予
    群勤公司，或由吳國寶開立國勤交通事業有限公司支票支付
    等節，有被告提出之Email信件、存款憑條、轉帳傳票、支
    票等件在卷可憑（見本院卷一第147-163頁），原告對此亦
    不爭執，僅陳稱：牌照稅、燃料稅是因為車子被被告占有使
    用，所以我們當然要向被告討要等語（見本院卷一第66、21
    7頁異議，），堪認被告辯稱：雖然系爭車輛車籍登記在原
    告名下，但無論在原告離開公司之前或之後，相關之稅金、
    保養費、保險費均由被告支出等語，並非虛妄。而系爭車輛
    行車執照保管在連政公司處，其外觀亦噴漆有「連政機械起
    重工程」、「連政起重」等字樣，有被告提出之行車執照、
    車輛外觀照片等件附卷可憑（見本院卷二第25-38頁），足
    見被告辯稱：系爭車輛自購買時即由連政公司管理使用等語
    ，亦屬真實。
  ⒏綜合上開資料，堪認被告所辯：系爭車輛的價款、保險費、
    牌照稅、燃料稅等費用，均由被告所支出，且系爭車輛購入
    後，係由被告占有使用迄今等語，並非無據，堪認屬實。
  ㈢原告雖主張：群勤公司、國政企業行、連政公司都是何淑琴
    、吳國寶夫妻所創立經營，最早於71年創立國政企業行，76
    年增設連政公司，94年增設群勤公司，105年增設國勤公司
    ，經營的業務項目相同，當時都是在楠梓區辦公，資金往來
    頻繁，對外慣於先以連政公司為主，財務操作上，各公司資
    金統一管理流用，因後來吳國寶外遇，何淑琴認為經營理念
    不同，遂帶著次子離開連政公司，在108年6月獨自前往高雄
    市梓官區大舍北路獨立經營群勤公司、國政企業行，帳冊留
    在連政公司沒有帶出來，當初聯營時只是把帳做在連政公司
    名下，資金是4家公司流動，並不是連政公司的資金，否則
    何淑琴一輩子的付出剩下什麼等語。然原告上開主張，係將
    公司之法人格，及個人之自然人人格，及其個別之財產歸屬
    ，混為一談，其將公司之財產視為個人家族之財產，其主張
    已非可採。而被告既已提出相關證據，證明系爭車輛之價金
    及相關費用由連政公司所支出，原告另主張：由連政公司所
    支出之資金，來源並非連政公司，而係其他公司所流用等語
    ，則此變態之事實，即應由原告負舉證責任，惟原告自始均
    未提出任何證明以實其說，即無從認定原告上開主張為真。
  ㈣又證人即連政公司會計吳佳珍到庭證稱：我在連政公司做會
    計將近20年，還有另外一個輔佐的小姐幫我，我負責內部調
    度及安排，我父親吳國寶是公司裡負責執行的角色，我母親
    何淑琴負責管理印章，支票章、大小章，三家公司的章都在
    她那裡，帳主要是小姐在做，但我負責審核。選購車輛主要
    是由吳國寶決定，他談到一個階段以後再由我去洽談，我整
    理好資料以後，依照我們談好的條件做傳票，支票我來開立
    ，找我媽媽，或我保管時自己蓋章，當初成立那麼多家公司
    是為了要避稅，公司的主要決策者是吳國寶，我的兩個弟弟
    跟我都是領薪水，車輛要登記在誰名下也是吳國寶決定的，
    系爭車輛的資金全部都是連政公司出的，罰單、ETAG都是連
    政公司在繳，司機是連政公司聘請，費用由連政公司支付，
    也由連政公司報稅等語（見本院卷一第408-416頁），參諸
    吳佳珍為吳國寶、何淑琴之女兒，與兩人均屬至親，其證詞
    應無偏袒任何一方之虞，其內容應屬可信，且其為連政公司
    之會計，負責處理連政公司之財務，而吳國寶為連政公司之
    主要經營者，自系爭車輛之決定購買，即由吳國寶所決定，
    而系爭車輛之價金、相關之費用、罰單為連政公司所支付，
    系爭車輛亦為連政公司所占有使用，其作為交通公司承攬貨
    運之工具，無論司機之聘用、出車之調度，亦由連政公司負
    責等情觀之，被告辯稱：連政公司為系爭車輛之實質所有權
    人，車籍登記在原告名下乃為節稅之用等語，即屬可信。另
    依吳佳珍之證詞，其對於何淑琴在公司內保管支票章、大小
    章，及有時候會進公司，必須蓋印章時，必須請何淑琴蓋印
    章一情亦不否認，原告聲請傳喚證人何淑珠、吳政庭，證明
    何淑琴有親自參與連政公司、群勤公司、國政企業行工作及
    財務管制一事，自無傳喚之必要，況何淑琴縱使有參與連政
    公司之財務，亦與系爭車輛之價金係由何人支出，系爭車輛
    之所有權歸屬等情無關，即無調查之必要，附此敘明。
  ㈤系爭車輛既因節稅考量，而以原告為登記名義人，則以原告
    名義投保車體險，繳納牌照稅、燃料使用費，並將其營業收
    入申報在原告公司之下等節，即屬當然，即難憑此認定原告
    為系爭車輛之所有人。此外，復據證人吳佳珍到庭證述系爭
    車輛確為連政公司出資購買與占用，及因節稅之目的，始登
    記在原告名下等情，及證人洪東見之證詞，及佐以被告提出
    之相關會計傳票、支票簽收紀錄、買賣契約書、讓渡書等資
    料，堪認被告主張其為系爭車輛實質所有權人，其占有使用
    系爭車輛，自有理由，原告僅以車籍登記在其名下，主張被
    告無權占有，並請求返還云云，要屬無據，不能允許。
六、綜上所述，原告依民法第767條第1項前段規定，請求被告應
    將附表編號1-5之車輛返還予群勤公司，附表編號6之車輛返
    還予何淑琴，要無理由，不應准許。原告請求既已經駁回，
    其假執行之聲請即失所依據，爰併予駁回。
七、本件事證已臻明確，兩造其餘之攻擊或防禦方法及所用之證
    據，經本院斟酌後，認為均不足以影響本判決之結果，爰不
    逐一論列，附此敘明。
八、訴訟費用負擔之依據：民事訴訟法第78條，第85條第1項前
    段。
中    華    民    國  111    年    8    月    23    日
                  民事第一庭  法  官  張琬如
以上正本係照原本作成。
如對本判決上訴，須於判決送達後20日內向本院提出上訴狀。如
委任律師提起上訴者，應一併繳納上訴審裁判費。　　　　　
中　　華　　民　　國　　111 　年　　8 　　月　　23　　日
                              書記官   陳儀庭
附表：
編號 車牌號碼  廠牌 出廠年月 車別 排氣量（CC） 1 ADA-9737 VOLKS　WAGEN 201002 小客車 1968 2 ANL-5320 日產 201207 小客車 1797 3 AVL-0139 ISUZU 201703 小貨車 2999 4 686-XE NISSAN 199509 大貨車 6925 5 Z3-750 國瑞 200503 大貨車 7961 6 308-BR 斯堪尼亞 200901 曳引車 11705